【裁判字號】    97,上易,61
【裁判日期】    970331
【裁判案由】    損害賠償
【裁判全文】
臺灣高等法院民事判決                  97年度上易字第61號
上  訴  人  富邦產物保險股份有限公司
法定代理人  丙○○
訴訟代理人  乙○○
被上訴人    甲○○
上列當事人間請求損害賠償事件，上訴人對於中華民國96年11月
27日臺灣宜蘭地方法院96年度訴字第 285號第一審判決提起上訴
，本院於97年3月18日言詞辯論終結，判決如下：
    主  文
上訴駁回。
第二審訴訟費用由上訴人負擔。
    事實及理由
一、上訴人主張：被上訴人於民國95年 2月20日，駕駛由訴外人
    明台產物保險股份有限公司（以下簡稱明台公司）所承保車
    號GS-260營業用大貨車，於同日下午 9時40分許行經宜蘭縣
    台九線 140.7公里處，因酒醉駕車及逆向行駛之過失，撞及
    南下車道之防護欄後，再衝向北上車道與訴外人陳耀宗所駕
    駛車號 U9-2673自小客車發生對撞，致同向車道由上訴人所
    承保之徐金成所駕駛車號1610- DC自小客車煞車不及而撞擊
    車號U9 -2673自小客車，致陳耀宗傷重不治死亡，被上訴人
    肇事後經測得吐氣所含酒精濃度高達每公升1.23毫克。事故
    發生後，陳耀宗之家屬向明台公司申賠後，獲賠新台幣（下
    同）1,500,000元，上訴人經查證屬實後，即依強制汽車責
    任保險法第36條第1項第1款及第2項之規定，給付明台公司
    750,000元。爰依強制汽車責任保險法第29條第1款規定，在
    上訴人給付之750,000元範圍內向被上訴人如數求償等語，
    並聲明：(一)原判決廢棄。(二)被上訴人應給付上訴人750,000
    元及法定遲延利息。
二、被上訴人對上訴人主張之事實並無爭執，僅稱伊已判刑 8月
    確定，民事部分尚須賠償被害人家屬，伊僅為臨時工，無力
    再賠上訴人等語。並聲明：上訴駁回。
三、本件之爭點為：上訴人得否主張依強制汽車責任保險法第29
    條規定，向被上訴人請求伊依同法第36條第 2項給付明台公
    司之750,000元。經查：
  (一)按同一汽車交通事故牽涉數被保險汽車時，請求權人得請求
    各應負給付義務之保險人連帶為保險給付；而負連帶給付義
    務之保險人間，按其所應給付之事故汽車數量比例，負分擔
    之責，強制汽車責任保險法第36條第1項第1款、第 2項分別
    定有明文。故就請求權人而言，得依強制汽車責任保險法第
    36條第1項第1款及民法第273條第1項規定，對於保險人中之
    一人或數人，或其全體，同時或先後請求全部或一部之給付
    ；而各保險人相互間，則依同上法條第 2項規定，按事故汽
    車數量比例，負分擔之責。本件系爭事故發生後，陳耀宗之
    家屬向明台公司申賠後獲賠新台幣 1,500,000元，上訴人嗣
    依強制汽車責任保險法第36 條第1項第1款及第2項之規定，
    給付明台公司 750,000元，核與上開規定及說明相符，委無
    不合。
  (二)復按被保險人飲用酒類或其他類似物後駕駛汽車，其吐氣或
    血液中所含酒精濃度超過道路交通管理法規規定之標準，致
    被保險汽車發生汽車交通事故者，保險人仍應依強制汽車責
    任保險法規定負保險給付之責，但得在給付金額範圍內，代
    位行使請求權人對被保險人之請求權，同法第29條第1項第1
    款定有明文。其本質上乃行使保險代位權之性質，係基於受
    害人損害賠償請求權之法定移轉，並非獨立之求償權。是其
    適用之前提係建立在「保險人」於其「所承保」之汽車發生
    交通事故，致受益人體傷、殘廢或死亡，依強制汽車責任保
    險法之規定，對受益人為保險給付時，如有該條規定之請求
    事由，方得向「被保險人」請求。
  (三)查上訴人為徐金成所駕駛車號 1610-DC自小客車之保險人，
    亦即徐金城為上訴人之被保險人；而明台公司為被上訴人所
    駕駛車號GS-260營業用大貨車之保險人，亦即被上訴人為明
    台公司之被保險人。各該保險人僅與其所承保汽車之要保人
    及被保險人間存有保險契約關係，與非其承保汽車之共同加
    害人間並無任何關係。雖被上訴人因酒醉駕車而肇事，應屬
    強制汽車責任保險法第29條第1項第1款為最終應負責之「惡
    意被保險人」，但被上訴人僅與明台公司間存有強制汽車責
    任保險契約關係，故僅明台公司得依上開法條規定向被上訴
    人求償而已；被上訴人與上訴人間並無保險契約關係存在，
    並非上訴人之「被保險人」（徐金城始為上訴人之被保險人
    ），是上訴人無從依上開法條規定向被上訴人求償，殊屬明
    確，委無容疑。
  (四)綜上，被上訴人與上訴人間並無強制汽車責任保險契約關係
    存在，被上訴人並非上訴人之「被保險人」（徐金城始為上
    訴人之被保險人，而徐金城並無強制汽車責任保險法第29條
    第 1項各款之事由。縱令有之，上訴人亦應依法向徐金城求
    償，並非向無保險契約關係之被上訴人求償。），上訴人依
    強制汽車責任保險法第29條規定請求被上訴人給付其依同法
    第36條第1項第1款及第2項規定給付予明台公司之750,000元
    本息，自無所據，不應准許。原審為上訴人敗訴之判決，及
    駁回其假執行之聲請，並無不合。上訴意旨指摘原判決不當
    ，求予廢棄改判，為無理由，應予駁回。
四、據上論結，本件上訴為無理由，依民事訴訟法第449條第1項
    、第78條，判決如主文。
中    華    民    國    97    年    3     月    31    日
                    民事第四庭
                        審判長法  官  張劍男
                              法  官  彭昭芬
                              法  官  翁昭蓉
正本係照原本作成。
不得上訴。
中    華    民    國    97    年    3     月    31    日
                              書記官  董曼華


司法院資訊處製作；財團法人民間司法改革基金會備份。
